---
title: "GBI6_ExamenFinalBioinformatica"
author: "Sthefanny Villa"
date: "18/03/2022"
output: html_document
---
    fig_height: 6
    fight_width: 8
    theme: journal
    highlight: espresso
    toc: yes
    toc_depht: 4
    toc_float:
      collapsed: no
      smooth_scroll: yes
---

**examen final de GBI6 - Bioinformática.**

# CONTENIDO DE LA EVALUACIÓN

Los contenidos de esta evaluación corresponden a los temas de R revisados en el curso:

-   Tipos de datos

-   Instalación y uso de librerías. 

-   Estructuras de control

-   Funciones

-   Manipulación de datos

-   Estadística básica

-   Visualización de datos

# INDICACIONES GENERALES

Esta permitido consultar todo material disponible: diapositivas, google...Sin embargo **NO** esta permitido consultar a sus colegas.

Ustedes estan utilizando el R Markdown. Las instruciones son:

-   Creen una carpeta en su computador con el nombre "GBI6_ExamenFinal" donde guarden este cuaderno .Rmd. 

- Cree un subdirectorio de nombre "data" donde guarde la data que van a utilizar.

- Cree un subdirectorio de nombre "results" donde guarde la tablas y figuras generadas del análisis.

-   Definan a esa carpeta como su directorio de trabajo.

-   Arriba, **solamente** donde dice "author", deben llenar sus nombres.

-   Los codigos deben ser escritos dentro de las cajas que inician y terminan con \`\`\` o dentro de las cajas indicadas abajo de las preguntas.

-   Al final del examen deben utilizar el comando "Knit" para generar un archivo .html

-   Es recomendable crear una copia de este script guía.

-   Genere controles de la versión para cada una de las preguntas con la leyenda "Nombre Apellido, resuelve el ejercicio XX". 

- Copie y peque la dirección de su repositorio de GitHub en la actividad **"ExamenFinal"**.

-   Asegúrese de responder explícitamente cada una de las preguntas.

Para comprender la data de esta evaluación se requiere conocer el significado de algunos acrónimos de los tipos de cancer como indica el [Broad Institute Cancer Names](https://gdac.broadinstitute.org/). Asimismo revise la información de ayuda para ```expresionsTCGA```. La data contiene las columnas: 

- **bcr_patient_barcode**: es el identificador del paciente. 

- **dataset**: es el identificador del tipo de cancer del paciente. 

- **resto de columnas**: nivees de expresión de los diferentes mRNA de los genes que están como nombre de columna (para este análisis se han seleccionado solamente 7 de ellos). 

# PREGUNTAS
## **Pregunta 1: MANIPULACIÓN DE DATOS [4 PUNTOS]**

### [0.5 PUNTOS] 1.1 Defina su directorio de trabajo. 
```{r wd}
getwd()
setwd("/Users/Asus/Documents/CSB/GBI6_ExamenFinal/")

```

### [0.5 PUNTOS] 1.2. Cargue la data "mRNA_expr.csv"
```{r data}
df <- read.csv("data/mRNA_expr.csv")
library(readxl)
head(df)
```

### [1 PUNTO] 1.3 Cree una función de nombre ```long_df``` para transformar la data ```df``` de la forma wide a long.

```{r funcion_long}
# Escriba aquí la función long_df

library(tidyr)
library(dplyr)
long_df <- function(df) {
  df$dataset <- as.factor(df$dataset)
  df_longer <- gather(df, gen, expresion_level, GATA3, PTEN, XBP1, ESR1, MUC1, FN1, GAPDH, factor_key=TRUE)
  df_longer1 <- select(df_longer, -bcr_patient_barcode)
  return (df_longer1)
}
```
### [1 PUNTO] 1.4  Genere la data ```df_long``` utilizandola función ```long_df```. 
La tabla resultante tendrá tres columnas: ```dataset, gen, expresion_level```.  
```{r df_long}
# Genere la data df_long con la funcion creada y seleccionar las columnas de interes
df_long <- long_df(df)
Datos <- df_long %>% group_by(gen)
Datos
head(df_long)
```

### [0.5 PUNTOS] 1.5 A partir de la data ```df_long```, genere un **Descriptive table** (librería ```sjPlot```) y guárdelo en el subdirectorio "result"  con el nombre **mRNA_expr_summary.doc** (previamente debe seleccionar las celdas adecuadas con funciones de la librería ```dplyr``` en conjunto con el operador ```%>%```). 
```{r desc_table}
library(sjmisc)
library(sjPlot)
library(dplyr)
cancermama <- Datos %>% group_by(gen) %>% mutate(row = row_number()) %>%
  tidyr::pivot_wider(names_from = gen, values_from = expresion_level) %>%
  select(-row)
descr(cancermama) %>% tab_df(title = "Descripcion del cancer de mama",
                             file = "C:/Users/ASUS/Documents/CSB/GBI6_ExamenFinal/results/mRNA_expr_summary.doc") 
```

### [0.5 PUNTOS] 1.6 Interprete los resultados de la tabla resultante de la sección 1.5. 

**criba aquí su interpretación 
En base a las tablas se observa que existen una mayor cantidad de datos para el Carcinoma invasivo de mama (BRCA) en el cual se expresa con mayor nivel el gen En todas estas tablas existe gran cantidad de datos para el cancer de mama identificado con (BRCA) que expresa el gen (ESR1), tambien del riñon identificado con (KIPAN), expresando el gen (PTEN), el cancer renal identificado con (KIRP) con espresion del gen (PTEN), para el cancer de celulas escamossa sidentificado con (LUSC) expresando el gen(MUC1) ,tambien el seroso de ovario (OV) expresando el gen (FN1)  por ultimo el cuerpo uterino (UCEC) expresando el gen ESR1 cada uno de estos con diferentes promedios**


## **Pregunta 2 VISUALIZACION DE DATOS  [5 PUNTOS]**

Para esta pregunta tiene que utilizar la data ```df_long```. 

### [1 PUNTO] 2.1 Cree la funcion ```tcga_boxplots``` para visualizar boxplots y jitterplots. El único parámetro de la función es ```dataset```. La función debe crear un boxplot de los niveles de expresión para cada gen.

```{r}
# Escriba el código para crear la función tcga_boxplots
library(ggplot2) 
## creamos la función tcga_plots que necesita un parametro tipo data frame y como output devuelta una lista de graficos de los genes y su diferentes niveles de expresion 
tcga_boxplots <- function(dataset) {
  return(ggplot (dataset, aes(x = gen, y = expresion_level, col = gen)) + labs(x="Gen", y = "Expression Level") + geom_boxplot() + geom_jitter(size=0.2))
}
head(tcga_boxplots)
plot(tcga_boxplots(df_long))
ggsave("C:/Users/ASUS/Documents/CSB/GBI6_ExamenFinal/results/GENES Y NIVELES.png", width = 6, height = 8, dpi = 300)
```

### [0.5 PUNTOS] 2.2 Utilizando la función ```lapply()``` genera la lista ```cancertype_boxplots``` con las gráficas para cada tipo de cancer (cada tipo de dataset). 
```{r list_boxplots}
# Escriba el código para generar la lista. 
cancer <- list(BRCA <- filter(df_long, dataset == "BRCA"), OV <- filter(df_long, dataset == "OV"), LUSC <- filter(df_long, dataset == "LUSC"), KIPAN <- filter(df_long, dataset == "KIPAN"), KIRP <- filter(df_long, dataset == "KIRP"), UCEC <- filter(df_long, dataset == "UCEC")
)
cancertype_boxplots = lapply(cancer, function(x) {ggplot(x, aes(dataset, expresion_level, col = dataset)) +
    geom_boxplot() + theme(legend.position='none') + labs(x = "", y = "Expression level")})
ggsave("C:/Users/ASUS/Documents/CSB/GBI6_ExamenFinal/results/IMAGEN 2_2.png", width = 6, height = 8, dpi = 300)
```

### [0.5 PUNTOS] 2.3 Guarde en el subdirectorio ```result``` el tercer plot de la lista ```cancertype_boxplots``` con el nombre ```boxplot3.png```. La definición de a figura debe ser de 300dpi. 
```{r boxplot3}
# Escriba el código para guardar la tercera figura de la lista. 
cancertype_boxplots[3]
ggsave("boxplot3.png",device="png",path="results",width=20, height=20,units='cm',dpi = 300)
#or 
cancertype_boxplots[3]
ggsave("C:/Users/ASUS/Documents/CSB/GBI6_ExamenFinal/results/boxplot3.png", width = 6, height = 8, dpi = 300)

```


### [1 PUNTO] 2.4 Escriba la función ```reg_gen_expression```, con el parámetro ```gen```. En este caso la función visualizará una gráfica de nube de puntos (geom_point) y una regresión por tipo de "dataset". La gráfica será de comparación de gen1 con gen2; por ejemplo en el eje "x" ```GATA3``` y en el eje "y"" ```FN1```.  

```{r reg_gen_exp}
# Escriba aquí su función reg_gen_expression
r_gen_expression <- list(
    BRCA <- filter(df_long, dataset == "BRCA"),
    OV <- filter(df_long, dataset == "OV"),
    LUSC <- filter(df_long, dataset == "LUSC"),
    KIPAN <- filter(df_long, dataset == "KIPAN"),
    KIRP <- filter(df_long, dataset == "KIRP"),
    UCEC <- filter(df_long, dataset == "UCEC"), 
    GAPDH <- filter(df_long, dataset == "GAPDH")
  )
  
plots_cancer <- list (  
  BRCA_1 <- BRCA %>% group_by(gen) %>% mutate(row = row_number()) %>%
    tidyr::pivot_wider(names_from = gen, values_from = expresion_level) %>%
    select(-row),
  OV_1 <- OV %>% group_by(gen) %>% mutate(row = row_number()) %>%
    tidyr::pivot_wider(names_from = gen, values_from = expresion_level) %>%
    select(-row),
  LUSC_1 <- LUSC %>% group_by(gen) %>% mutate(row = row_number()) %>%
    tidyr::pivot_wider(names_from = gen, values_from = expresion_level) %>%
    select(-row),
  KIPAN_1 <- KIPAN %>% group_by(gen) %>% mutate(row = row_number()) %>%
    tidyr::pivot_wider(names_from = gen, values_from = expresion_level) %>%
    select(-row),
  KIRP_1 <- KIRP %>% group_by(gen) %>% mutate(row = row_number()) %>%
    tidyr::pivot_wider(names_from = gen, values_from = expresion_level) %>%
    select(-row),
  UCEC_1 <- UCEC %>% group_by(gen) %>% mutate(row = row_number()) %>%
    tidyr::pivot_wider(names_from = gen, values_from = expresion_level) %>%
    select(-row),
  GAPH_1 <- UCEC %>% group_by(gen) %>% mutate(row = row_number()) %>%
    tidyr::pivot_wider(names_from = gen, values_from = expresion_level) %>%
    select(-row)
)
plots_cancer

```


### [0.5 PUNTOS] 2.5. Utilizando la función ```lapply()``` genera la lista ```reg_genplots``` con las gráficas para cada par de genes posibles. Recuerde que tiene 7 tipos de genes, se debe tener todas las combinaciones posibles por pares de genes (combinatoria sin repetición).
```{r fuction}
# Escriba el código para generar la lista. 

#llamar mi funcion que genere en la carpeta
source("funcion1_ejercicio2.R")
reg_genplots
```


### [0.5 PUNTOS] 2.6. Guarde en el subdirectorio ```result``` el onceavo plot de la lista ```reg_genplots``` con el nombre ```regresion11.pdf```. La definición de a figura debe ser de 300dpi. 
```{r reg11}
# Escriba el código para guardar el onceavo plot. 
grafico <- reg_genplots("GATA3")
grafico[[5]][[2]]
ggsave("C:/Users/ASUS/Documents/CSB/GBI6_ExamenFinal/results/regresion11.pdf",
width = 4, height = 6, dpi = 100)

```


### [1 PUNTO] 2.7. Interprete los resultados de las figuras ```boxplot3.png``` y ```regresion11.pdf```.

# Esciba aquí su intepretación
# Bloxplot 3 de la imagen
**Los genes expresados en este grafico no tienen una distribucion normal, siendo evidente su forma asimetrica**
# Regresion del pdf
**Los dos genes "PTEN" y "GAPDH" se encuentran juntos, y las regresiones para 
BRCA, LUSC, UCEC y KIRT muestran una relación proporcionalmente inversa por ejemplo si aumenta el nivel de expresión de "PTEN", dismiye el nivel de expresion del gen "GAPDH", y para los otros genes es proporcionalmente directo**



## 3. CONTROL DE LA VERSIÓN [1 PUNTO]. Se verficará en ell repositorio de GitHub. 

